【裁判字號】    97,交聲,3432
【裁判日期】    971231
【裁判案由】    聲明異議
【裁判全文】
臺灣臺中地方法院交通事件裁定        97年度交聲字第3432號
原處分機關    交通部公路總局臺中區監理所臺中市監理站
異  議  人    甲○○
即受處分人
上列受處分人因違反道路交通管理處罰條例案件，對於交通部公
路總局臺中區監理所臺中市監理站於民國九十七年十二月一日所
為之處分（裁監稽違字第裁六一－ＧＥ0000000號裁決書
）聲明異議，本院裁定如下：
    主    文
異議駁回。
    理  由
一、原處分意旨略以：異議人即受處分人甲○○（下稱受處分人
    ）於民國九十七年十月二十日十四時五十二分許，騎乘車牌
    號碼ＶＰＤ－二八六號輕型機車，行經臺中市○○路與大墩
    六街口處，因「闖紅燈（北向南）」之違規情形，經臺中市
    警察局第四分局大墩派出所員警以中市警交字第ＧＥ000
    0000號舉發違反道路交通管理事件通知單當場舉發。嗣
    受處分人於限期內提出申訴，經臺中市警察局第四分局於九
    十七年十一月十日以中分四交字第○九七○○二九六六五號
    函覆仍認受處分人有前開違規行為，原處分機關遂於九十七
    年十二月一日以裁監稽違字第裁六一－ＧＥ0000000
    號裁決書，依道路交通管理處罰條例第五十三第一項規定，
    裁處受處分人罰鍰新臺幣（下同）一千八百元，並依同條條
    第六十三第一項第三款條規定記違規點數三點，於法並無不
    合等語。
二、聲明異議意旨略以：受處分人該日駕車停於東興路與大墩街
    上等紅綠燈，約過二十秒，見垂直方向之紅綠燈由黃燈轉紅
    燈，又見無來車，便往前行駛；但旋即遭警員從後攔截停車
    ，員警一直道歉並告知有闖紅燈之違規。受處分人便要求員
    警出示證據，不能因受處分人是女性就欺負人，而警員還一
    直道歉，然後開單，爰依法聲明異議等語。
三、按道路交通管理處罰條例所稱之「車輛」，係指在道路上以
    原動機行駛之汽車（包括機器腳踏車）或以人力、獸力行駛
    之車輛，道路交通管理處罰條例第三條第八款定有明文。次
    按汽車駕駛人，行經有燈光號誌管制之交岔路口闖紅燈者，
    處新臺幣一千八百元以上五千四百元以下罰鍰；又汽車駕駛
    人有五十三條之情形者，除依原條款處罰鍰外，並予記違規
    點數三點，道路交通管理處罰條例第五十三條、第六十三條
    第一項第三款亦分別定有明文。
四、經查：
（一）本件受處分人於前開時、地，騎乘前開輕型機車，因「闖
      紅燈（北向南）」之違規情事，經臺中市警察局第四分局
      大墩派出所員警依道路交通管理處罰條例第五十三條第一
      項製發前開舉發通知單，嗣受處分人依限期申訴，原處分
      機關函請原舉發單位調查結果，仍認受處分人有前開違規
      行為，乃依同法第五十三第一項規定，以前開裁決書裁處
      罰鍰一千八百元等情，有該臺中市警察局第四分局函文、
      舉發通知單及裁決書影本各一份在卷可稽。
（二）受處分人雖以前揭情詞置辯，惟查：
  １、受處分人於本院調查時自承：警員是從後面把我攔下來的
      ，至於他從何處來我不清處。（你為何只看左右來車不看
      前方的燈就直行？）我當時在趕時間，我當時是如果停在
      停止線前方，他為何不開單。我不確定東興路上的號誌燈
      號是紅燈或是綠燈，但是當下我有告訴警員我沒有闖紅燈
      等語（本院卷第十六頁），佐以本件經傳喚證人即舉發員
      警陳信安於本院調查時具結證稱：我當時停在受處分人後
      面，當時東興路上是紅燈，受處分人看左右沒有來車就直
      行騎過去，當時大墩六街是綠燈，我就把受處分人攔下來
      告知他闖紅燈，依法告發受處分人。我跟受處分人同時在
      等紅燈，我當時確定東興路是紅燈，大墩六街是綠燈，受
      處分人只看左右沒有來車就騎過去。因我的前面只有二台
      機車，所以可以看清楚受處分人的動作；受處分人就無法
      確定東興路上是紅燈或是綠登，如何確定起步一秒就是綠
      燈等語，與受處分人所述大致相符。足認本件受處分人騎
      乘前揭輕型機車，於前開舉發通知單上所載時、地，因未
      依號誌指示闖紅燈，而遭當時停於受處分人後方之警員陳
      信安發現，旋即予以攔停舉發並無違誤。
  ２、又按道路交通管理處罰條例第七條第一項規定：「道路交
      通管理之稽查、違規之紀錄，由交通勤務警察，或依法令
      執行交通稽查任務之人員執行之」，又交通警察製單舉發
      違反道路交通管理處罰條例所列之違規事實，本質上為行
      政處分，係公務員基於職務上公權力，依法就特定之具體
      事件所為具公法上效果之單方行政行為，基於公務員為公
      法上行為具有公信力之原則，該行政處分當可被推定為真
      正，故執勤警員方得當機處分以達其維護交通秩序、安全
      之行政目的，若謂公務員一切行政行為均需預留證據以證
      其實，則國家行政勢必窒礙難行，臺灣高等法院臺中分院
      九十七年度交抗字第五一二號裁定意旨參照。至於警方取
      締交通違規事件，其以照相方式取證者，固足為違規之證
      明，惟警員當場舉發者，既經舉發員警本身之目睹、耳聞
      ，亦足為違規人違規之證明，非必所有之違規事件，均須
      有照片或其他書面資料方足為違規之證據；是本案舉發員
      警既係停於受處分人之後方一同等紅燈，復無其他遮避物
      阻檔視線，則其目睹受處分人確有闖紅燈之違規情事，應
      勘認定。況執勤員警為維持交通秩序，依法執行職務，立
      場應是客觀公正；復與受處分人素不相識，亦無宿怨，執
      勤員警應無可能故意捏造事實而違法取締，自應受到合法
      、正確之推定，臺灣高等法院臺中分院九十七年度交抗字
      第一三三一號意旨亦可參照。
  ３、至於受處分人陳稱舉發員警未告知可以拒簽一節，並非舉
      發違規事件之法定要件，縱未告知亦不違法。又關於受處
      分陳稱員警一直道歉一節，經舉發員警陳信安於本院調查
      時證稱：因現場攔取締，怕跟民爭吵，所以才會跟他說不
      好意思等語，足認舉發員警僅係向受處分人表達善意，並
      非因誤判受處分人有闖紅燈之違規事實而道歉；且依常理
      ，一般與他人交涉而須耽誤他人時間時，通常會以「不好
      意思」來表達善意及對於耽擱他人時間之歉意，是本件受
      處分人以舉發員警一直向其道歉置辯，亦無足採。
四、綜上，本件縱然未有照相、錄影存證，上開受處分人於前開
    時、地確有闖紅燈之違規行為，堪予認定，況受處分人並未
    提出任何對其有利之證據以供調查，僅以前詞置辯，本院自
    難據以採信。從而，原處分機關據以援引上開規定，裁處罰
    鍰一千八百元，並記違規點數三點，並無不當。本件聲明異
    議為無理由，應予駁回。
五、據上論斷，應依道路交通管理處罰條例第八十七條第二項，
    道路交通案件處理辦法第十九條規定，裁定如主文。
中    華    民    國    97    年    12    月    31    日
                  交通法庭      法  官  林慶郎
上為正本係照原本作成。
如不服本裁定，應於送達後五日內，向本院提出抗告狀。
                                書記官  廖春玉
中    華    民    國    97    年    12    月    31    日


司法院資訊處製作；財團法人民間司法改革基金會備份。
